【裁判字號】    97,消債更,91
【裁判日期】    971216
【裁判案由】    更生事件
【裁判全文】
臺灣臺北地方法院民事裁定            97年度消債更字第91號
聲  請  人  甲○○
上列當事人因消費者債務清理事件聲請更生，本院裁定如下：
    主  文
債務人甲○○自中華民國97年12月18日下午四時起開始更生程序
。
命司法事務官進行本件更生程序。
    理  由
一、本件聲請意旨略以：聲請人前因與香港商香港上海匯豐銀行
    股份有限公司、國泰世華商業銀行股份有限公司、美商花旗
    銀行股份有限公司、萬泰商業銀行股份有限公司、陽信商業
    銀行股份有限公司、遠東國際商業銀行股份有限公司、中國
    信託商業銀行股份有限公司等多家金融機構訂立、消費借貸
    、信用卡契約，致積欠前開金融機構債務共計約新臺幣（下
    同）1,749,195元，有不能清償債務情事，後經依金融主管
    機關協調成立之中華民國銀行公會會員辦理消費金融案件無
    擔保債務協商機制與金融機構達成分期還款協議，同意自民
    國95年11月起，分100期，每月還款25,738元方式償債，已
    繳交至96年8月，聲請人與最大債權銀行達成協商時，原任
    於配偶所開設之策略廣告工作室，因工作室之營業狀況不佳
    ，聲請人於96年9月間離職另尋工作，並於96年9月及10 月
    申請喘息期未付分期款項，於97年11月份借錢支付分期款，
    嗣於96年12月及97年1月份給付各一半之分期款，其後因工
    作未有著落，即未再繳付，聲請人於97年2月18日到新公司
    赫聲行事業有限公司班，因將所得薪水支付日常開銷，故亦
    未依約繳付分期款，嗣因試用期未通過，致無力清償，又聲
    請人未經受法院裁定開始清算程序或宣告破產，爰向本院聲
    請准予更生等語。
二、按債務人不能清償債務或有不能清償之虞者，得依本條例所
    定更生程序，清理其債務；債務人無擔保或無優先權之債務
    總額未逾1,200 萬元者，於法院裁定開始清算程序或宣告破
    產前，得向法院聲請更生；法院開始更生程序之裁定，應載
    明其年、月、日、時，並即時發生效力；法院裁定開始更生
    或清算程序後，得命司法事務官進行更生或清算程序，必要
    時得選任律師、會計師或其他適當之自然人或法人一人為監
    督人或管理人；債務人對於金融機構因消費借貸、自用住宅
    借款、信用卡或現金卡契約而負債務，在聲請更生或清算前
    ，應提出債權人清冊，以書面向最大債權金融機構請求協商
    債務清償方案，並表明共同協商之意旨；債務人與金融機構
    協商成立者，不得聲請更生或清算。但因不可歸責於己之事
    由，致履行顯有重大困難者，不在此限；本條例施行前，債
    務人依金融主管機關協調成立之中華民國銀行公會會員，辦
    理消費金融案件無擔保債務協商機制與金融機構成立之協商
    ，準用前項之規定。消費者債務清理條例第3條、第42條第1
    項、第45條第1項、第16條第1項、第151條第1項、第5項、
    第6項分別定有明文。
三、經查：
（一）聲請人主張於95年10月23日與各參與銀行公會協商機制之
      債權銀行達成分期還款協議，自95年11月10日起，分100
      期，利率9.88%，每期攤還25,738元，協商成立後均如期
      還款，嗣於97年2月份因債務協商款未繳，經最大債權銀
      行香港商香港上海匯豐銀行股份有限公司判定毀諾等情，
      業據其提出協議通知書暨無擔保還款計劃影本（見本院卷
      第31頁至第32頁）、財政部臺灣省北區國稅局95、96年度
      綜合所得稅各類所得資料清單、財團法人聯合徵信中心金
      融機構債權人清冊影本（見本院卷第13頁至第18頁）等件
      為證，並有陽信商業銀行股份有限公司陳報狀（見本院卷
      第69頁至第78頁）、美商花旗銀行股份有限公司陳報狀（
      見本院卷第79頁至第119頁）、國泰世華商業銀行股份有
      限公司陳報狀（見本院卷第120頁至第129頁）在卷可參。
      又依聲請人主張所提出財政部臺灣省北區國稅局95、96年
      度綜合所得稅各類所得資料清單及97年2至5月薪資單之記
      載，聲請人95、96年之年所得分別為675,013元、42萬
      元（見本院卷第20、193頁），平均每月所得為56,251元
      （675, 013÷12=56,251，元以下均四捨五入）、35,000
      元（420,000÷12=35,000），97年2至5月份所得則為
      106,337元（12,497+ 31,280+31,280+31,280=106,337，
      見本院卷第198頁），平均月入僅26,584元（106,337÷
      4=26,584），且其每月收入僅有31,280元，足徵聲請人與
      債權銀行於95年間協商成立後，其收入顯著減少。
（二）又聲請人固主張其每月必要之生活支出為32,850元（含房
      租12,000元、稅金1,250元、維修支出600元、伙食支出
      9,000元、水電瓦斯電話費1,500元、雜項支出1,000元、
      個人生活費支出1,800元、母親扶養費3,500元、交通費用
      2,200元）云云，並提出於支出房屋租賃契約、行動電話
      費用帳單、水電費通知單、瓦斯費通知單、有線電視繳款
      通知單、使用牌照稅繳款書、燃料使用費繳納通知書等件
      影本為證（見本院卷第52頁、第76頁至第81頁），惟尚無
      法提出全部基本生活開銷之憑證，無從認定其每月之實際
      開銷金額，而聲請人既已負巨額負債，其生活標準應予以
      壓縮至最低標準，始符公允。而聲請人居住於台北市，依
      內政部社會司公告之97年度台北市每人每月最低生活費標
      準表，每人每月之最低生活費為14,152元，是聲請人之每
      月基本生活費用即應以上開之14,152元計算為宜，又聲請
      人未依本院裁定提出其母親之綜合所得稅各類所得資料清
      單及財產歸屬清單，其未釋明其母有不能維持生活而需其
      扶養之情形，亦未提出任何資料以釋明其確有支出扶養費
      用，故聲請人關於此部分支出之主張尚不足採。然聲請人
      之每月薪資收入扣除必要生活費用後，僅餘17,128元（
      31,280-14,152=17,128），已不足清償其依債務清償協議
      每月所須清償之25,738元，而聲請人名下雖尚有汽車一部
      ，然縱將其出賣後，仍尚不足清償其所積欠之債務。是本
      件聲請人主張其有不能清償債務之情形，其有因不可歸責
      於己之事由，致履行顯有重大困難，尚屬有據。此外，本
      件聲請人復無消費者債務清理條例第6條第3項、第8條或
      第46條各款所定駁回更生聲請之事由存在。從而，本件聲
      請人聲請更生，為有理由，應予准許。
四、綜上所述，本件聲請人有積欠香港商香港上海匯豐銀行股份
    有限公司等金融機構債務約達541萬元之情事，且無消費者
    債務清理條例第6條第3項、第8條或第46條各款所定駁回更
    生聲請之事由存在，是聲請人聲請更生，並無不合，應予
    准許，爰裁定如主文第1項所示；並依上開規定命司法事務
    官進行本件更生程序，爰裁定如主文第2項所示。
五、依消費者債務清理條例第11條第1 項、第45條第1 項、第16
    條第1 項，裁定如主文。
中    華    民    國    97    年    12    月    16    日
              民事第三庭    法      官  黃書苑
上為正本係照原本作成
如不服本裁定，應於裁定送達後10日內，以書狀向本院提出抗告
，並繳納抗告費新臺幣1千元
中    華    民    國    97    年    12    月    16    日
                            書  記  官  蔡月女


司法院資訊處製作；財團法人民間司法改革基金會備份。
